【裁判字號】    98,上易,975
【裁判日期】    981217
【裁判案由】    詐欺
【裁判全文】
臺灣高等法院刑事判決                 98年度上易字第975號
上  訴  人  臺灣臺北地方法院檢察署檢察官
被      告  乙○○
                      樓
上列上訴人因被告詐欺案件，不服臺灣臺北地方法院97年度易字
第2817號，中華民國98年3 月26日第一審判決（起訴案號：臺灣
臺北地方法院檢察署97年度偵字第14446 號及併辦臺灣桃園地方
法院檢察署98年度偵字第1580號），提起上訴，本院判決如下：
    主  文
上訴駁回。
    理  由
壹、程序部分：
    被告經合法傳喚，無正當之理由不到庭者，得不待其陳述，
    逕行判決，刑事訴訟法第371 條定有明文。本件被告經合法
    傳喚，無正當之理由不到庭，爰不待其陳述，逕行判決。
貳、實體部分：
一、公訴意旨略以：被告乙○○明知真實姓名年籍不詳綽號「瑞
    龍」之成年男子（下稱瑞龍），係利用電話佯稱中獎騙取被
    害人匯款之詐欺集團成員，竟與瑞龍及其他詐欺集團成員共
    同基於意圖為自己不法之所有之犯意連絡，於民國（下同）
    97 年3月12日在桃園縣桃園市○○路73號之彰化銀行桃園分
    行申請開設帳號00000000000000之帳戶（下稱彰化銀行帳戶
    ）後，提供予瑞龍及其他詐欺集團成員使用。嗣瑞龍及其他
    詐欺集團成員於97年4月1日以電話向甲○○佯稱中高額獎金
    ，必須先支付相關費用，致甲○○陷於錯誤，於97年3 月3
    日匯款新台幣（下同）10萬元至被告上開帳戶內，嗣甲○○
    發現受騙報警處理。又被告於97年4 月28日依瑞龍之指示，
    持其台北富邦銀行存摺前往台北市中正區○○○路7 號台北
    富邦銀行城中分行欲提款時，因前開彰化銀行帳戶被設為警
    示帳戶，而為台北富邦銀行行員陳碧君發覺報警處理，因認
    被告涉犯刑法第339條第1項之詐欺取財罪嫌等語。然查：
  (一)按犯罪事實應依證據認定之，無證據不得認定犯罪事實；不
    能證明被告犯罪者或其行為不罰者，應諭知無罪之判決，刑
    事訴訟法第154 條第2 項、第301 條第1 項，分別定有明文
    。復按認定不利於被告之事實，須依積極證據，苟積極證據
    不足為不利於被告事實之認定時，即應為有利於被告之認定
    ，更不必有何有利之證據，最高法院30年上字第816 號著有
    判例，可資參照。
  (二)檢察官認被告乙○○涉有上開罪嫌，係以證人甲○○、陳碧
    君於警詢時之證述，及被告上開彰化銀行帳戶開戶資料、交
    易明細為主要論據。訊據被告固對於交付其台北富邦銀行帳
    戶予瑞龍，及至台北富邦銀行城中分行欲提領該帳戶款項之
    事實坦承不諱，惟堅決否認有何詐欺取財之犯行，辯稱：彰
    化銀行帳戶不是伊申請，伊雖有交付5 個帳戶給瑞龍使用，
    惟並不包括彰化銀行之帳戶等語。
  (三)查：
  1.被害人甲○○於97年4 月1 日接獲詐騙集團成員之電話，因
    而陷於錯誤，遂於97年4 月3 日匯款10萬元至被告上開彰化
    銀行帳戶等情，業據證人甲○○於警詢時證述明確，復有甲
    ○○匯款之郵政跨行匯款申請書在卷可佐；被告於97年4 月
    28日12 時49 分許至台北富邦銀行城中分行欲提領其台北富
    邦銀行帳戶內之存款，而為該行行員發覺有異而報警查獲，
    業據證人陳碧君於警詢時證述歷歷，復有被告之台北富邦銀
    行存摺1 本扣案可佐，及台北市政府警察局中正第一分局扣
    押物品目錄表、查獲照片2 紙在卷可稽（見97年度偵字第10
    040 號卷第16、21頁），固堪以認定。
  2.又彰化銀行所留存之乙○○身分證、健保卡正反面影本，經
    原審當庭勘驗與被告當庭提出之身分證、健保卡上被告照片
    均不相同，此有原審98年2 月12日審判筆錄在卷可憑，且彰
    化銀行留存之乙○○身分證、健保卡影本上照片與被告當庭
    提出之身分證、健保卡上照片之特徵顯有不同，且與在庭被
    告亦不相符，有彰化銀行開戶資料、被告庭呈之身分證、健
    保卡影本在卷可佐；又彰化銀行留存之乙○○健保卡影本上
    流水號為000000000000號，身分證背面之流水號為00000000
    00號，而被告庭呈之健保卡上流水號為000000000000號，身
    分證背面之流水號為0000000000號，此有被告庭呈之上開證
    件正反面影本（見原審卷第54頁）、彰化銀行桃園分行97年
    7 月31日函暨所附被告開戶證件資料在卷可參，再被告於96
    年3 月2 日以遺失健保卡，向中央健康保險局申請補發，流
    水編號000000000000號係96年3 月2 日經註銷之舊健保卡，
    有中央健康保險局97年12月3 日健保承字第0970048268號函
    、98年2 月23日健保承字第0980003589號函（見原審卷第33
    、60頁）在卷可佐，則「乙○○」向彰化銀行申請帳戶時，
    該000000000000號健保卡早已註銷，並非被告實際使用之健
    保卡，可資認定。綜上，足認「乙○○」向彰化銀行申請開
    戶所提出之身分證件非屬真正。
  3.再參諸證人即辦理乙○○開戶事宜之彰化銀行行員黃思瑋於
    原審審理時具結後證稱：「（問：客戶向彰化銀行桃園分行
    申請開戶，需要提供何證件，流程為何？）需要雙證件身分
    證、健保卡或是駕照，我們會查詢戶政及信用，都符合我們
    才會讓客戶開戶，還會問他用途」，「（存款戶是否必須本
    人來辦理開戶？）是」，「（你有無核對乙○○所提供的雙
    證件上面的照片及來辦理開戶之人是否為同一人？）是」等
    語明確（見原審98年3 月12日審判筆錄），足認彰化銀行所
    留存之乙○○開戶證件上照片與被告真正身分證件上之照片
    不同，亦與被告本人不同，已如前述，顯見辦理上開開戶事
    宜之人，應非被告本人。
  4.被告於原審辯稱彰化銀行帳戶不是伊申請，伊雖有交付5 個
    帳戶給瑞龍使用，惟並不包括彰化銀行之帳戶等語。查被告
    向台北富邦銀行城中分行申請開戶時所提出之身分證件與其
    於原審所庭呈之證件係相同，此有被告庭呈證件影本、台北
    富邦銀行城中分行98年2 月25日北富銀城中字第122 號函暨
    附件在卷可佐，且與被告所辯相符。是如被告亦同意瑞龍申
    請彰化銀行，當會提供其身分證件供瑞龍開戶，然彰化銀行
    之被告開戶證件，與其台北富邦銀行開戶證件並不相符，足
    見被告所辯並未去申請彰化銀行帳戶給瑞龍使用，亦未同意
    瑞龍申請彰化銀行帳戶等情，與事實相符，堪以採信。
  5.被告固於97年4 月28日警詢時供稱：「因為瑞龍27日19時許
    告訴我，說我的銀行帳戶都被凍結了，要我今日去台北富邦
    銀行把裡面的錢都提領出來，接著今日10時許瑞龍就開車從
    基隆把我接到台北來準備把台北富邦銀行的錢都領出來」等
    語（見97年度偵字第10040 號卷第8 頁），惟被告台北富邦
    銀行城中分行帳戶內之款項，是否為詐騙集團詐騙被害人所
    取得之財物，並無證據證明之。是不能以被告有持其台北富
    邦銀行帳戶前往提款，即認被告涉犯詐欺取財罪嫌（另台灣
    桃園地方法院檢察署以98年度偵字第1580號被告涉犯詐欺罪
    嫌移送併案審理部分，與本案係屬事實同一之案件，併此敘
    明）。
  (四)綜上各情，本件證據無法證明被告有檢察官所指之詐欺取財
    犯行。此外，復查無其他積極證據足以證明，揆諸上開法條
    及判例意旨，自應認被告之犯罪尚屬不能證明。
二、原審以被告之犯罪不能證明為由，諭知被告無罪之判決，經
    核尚無違誤。檢察官提起上訴，並聲請調查下列事項：(一)前
    述00000000 00 、0000000000、0000000000號行動電話申辦
    人基本資料，俾勾稽被告與上開行動電話申辦人、綽號「瑞
    龍」、「阿成」之男子之關聯性；(二)函詢前揭臺北富邦銀行
    帳戶97年4 月17日交易記錄中「交換票」之意義為何？交易
    相對人為何人？為何款項入上開臺北富邦銀行帳戶？俾釐清
    被告交付上開臺北富邦銀行帳戶給詐欺集團使用後，被害人
    遭詐騙之情形；暨向臺灣中小企銀營業部、臺灣土地銀行臺
    北分行、合作金庫營業部、華南銀行城內分行調取相關票據
    資料（詳見98年7 月14日檢察官蒞庭聲請調查證據書）。惟
    查，檢察官上訴所指各節，仍無從使本院形成被告有罪之心
    證。另檢察官聲請傳訊證人簡文新，證明伊以0000000000號
    行動電話與被告聯繫情形乙節，經核亦與本件公訴人所指之
    待證事實無關，爰認無調查之必要。是檢察官上訴並無理由
    ，應予駁回。
據上論結，應依刑事訴訟法第371條、第368條，判決如主文。
本案經檢察官洪泰文到庭執行職務。
中    華    民    國    98    年    12    月    17    日
            刑事第十四庭  審判長法  官  陳志洋
                                法  官  謝靜恒
                                法  官  謝靜慧
以上正本證明與原本無異。
不得上訴。
                                書記官  陳泰寧
中    華    民    國    98    年    12    月    29    日


司法院資訊處製作；財團法人民間司法改革基金會備份。
